臺灣高等法院臺南分院刑事判決　　　 96年度交上訴字第617號
上　訴　人　臺灣雲林地方法院檢察署檢察官
被　　　告　乙○○
上列上訴人因被告公共危險等案件，不服臺灣雲林地方法院96年
度交訴字第16號中華民國96年4月25日第一審簡式判決（起訴案
號：臺灣雲林地方法院檢察署95年度偵字第6167號），提起上訴
，本院判決如下：
    主  文
原判決撤銷。
乙○○服用酒類，不能安全駕駛動力交通工具而駕駛，處有期徒
刑肆月，減為有期徒刑貳月；又因過失傷害人，處有期徒刑陸月
，減為有期徒刑參月；又駕駛動力交通工具肇事，致人受傷而逃
逸，處有期徒刑壹年，減為有期徒刑陸月。應執行有期徒刑拾月
。
    事  實
一、乙○○於民國95年12月17日凌晨4時許，在雲林縣斗六市某
    朋友住處飲用啤酒及高粱酒後，喝至5時40分許，明知已經
    酒醉不能安全駕駛自小客車，竟仍於同日上午6時30分許駕
    駛車牌號碼FG-1688號賓士牌自小客車自該處出發欲返回石
    榴里上班處所，即由南往北方向沿雲林縣斗六市○○路行經
    該路段280號住戶前時，本應注意車前狀況，並隨時採取必
    要之安全措施，應在遵行車道內行駛，不得駛入對向車道，
    而依當時天候晴朗、自然光線明亮、路面乾燥無缺陷、無障
    礙物等情，並無不能注意之情事，竟因酒醉疏未注意而侵入
    對向車道，迎面撞及對向甲○○所駕駛之車牌號碼9R-1800
    號自小客車，致甲○○受有頭部外傷、左膝兩處撕裂傷各9
    公分及3公分之傷害。詎乙○○於肇事後，明知車輛駕駛人
    駕駛車輛致人受傷，應即採取救護或其他必要措施，惟見甲
    ○○受上開傷害，為逃避肇事責任，雖有下車，卻未在場等
    候警員到場處理，即徒步逃逸，於行抵700至800公尺外之鎮
    ○路67號之法務部調查局雲林縣調查站前時，始經警偕同甲
    ○○之父兄廖枝待、廖建志查獲，經測得呼氣酒精濃度為每
    公升0.94毫克。
二，案經雲林縣警察局斗六分局移送臺灣雲林地方法院檢察署檢
    察官偵查起訴。
    理  由
壹、程序方面：
    按被告以外之人於審判外之陳述，雖不符前四條之規定，而
    經當事人於審判程序同意作為證據，法院審酌該言詞陳述或
    書面陳述作成時之情況，認為適當者，亦得為證據。當事人
    、代理人或辯護人於法院調查證據時，知有第159條第1項不
    得為證據之情形，而未於言詞辯論終結前聲明異議者，視為
    有前項之同意。刑事訴訟法第159條之5定有明文。本件證人
    甲○○、廖枝待、廖建志於警偵詢中之陳述，及現場照片10
    張、酒精濃度測定值列印單、道路交通事故現場圖、道路交
    通事故調查報告表(一)及(二)、臺大醫院雲林分院95年12月19日
    診斷證明書一紙等傳聞證據，業據被告於原審明示同意有證
    據能力（見原審卷第14頁背面）。且直至本院審理終結，被
    告並未提出任何異議，本院審酌上開證據作成時之情況，並
    無程序違法或意思有何不自由情事，應認為適當，得為本件
    之證據。
貳、實體方面：
一、前揭犯罪事實迭據被告於原審及本院審理中坦承不諱（見原
    審卷第15、18頁；本院卷第46頁）。此外：被告酒醉駕駛部
    分並有酒精濃度測定值列印單在卷可參（見警卷第15頁）；
    過失傷害部分有證人甲○○於警偵詢中之陳述及本院審理中
    之證述（見警卷第2至4頁、偵卷第13頁、本院卷第23頁）、
    現場照片10張（見警卷第9至13頁）、道路交通事故現場圖
    （見警卷第6頁）、道路交通事故調查報告表(一)及(二)（見警
    卷第7、8頁）、臺大醫院雲林分院95年12月19日診斷證明書
    1 紙（見偵卷第16頁）等可證；又肇事逃逸部分則有證人甲
    ○○於偵查及本院之證述（見偵卷第13頁、本院卷第23頁）
    、及證人廖枝待、廖建志於偵查中之證述（見偵卷第29、30
    頁）等為證。被告自白與上開事證相符，足為可採。
二、按「汽車行駛時，駕駛人應注意車前狀況，並隨時採取必要
    之安全措施」、「汽車在未劃設慢車道之雙向二車道行駛時
    ，應依下列規定：一均應在遵行車道內行駛。二在劃有分向
    限制線之路段，不得駛入來車之車道內。」道路交通安全規
    則第94條第3項、第93條第1款及第2款分別定有明文。經查
    ，被告領有汽車駕駛執照，應對於上開規則自知甚稔，而依
    當時天候晴朗、自然光線明亮、路面乾燥無缺陷、無障礙物
    等情，並無不能注意之情事，被告竟疏未注意及此，因酒醉
    反應遲緩、注意力及控制力降低，亦無注意車前狀況，竟貿
    然闖入對向車道，所駕之賓士自小客車撞擊告訴人所駕駛之
    車牌號碼9R-1800號自小客車，致使告訴人受有頭部外傷、
    左膝兩處撕裂傷各9公分及3公分之傷害。足認被告確有過失
    而肇致本件事故，而此過失行為與告訴人受傷等結果間有相
    當因果關係。綜上所述，被告過失傷害犯行足堪認定。
三、核被告所為：係犯刑法第185條之3服用酒類，不能安全駕駛
    動力交通工具而駕駛罪；第284條第1項前段過失傷害罪；第
    185條之4肇事逃逸罪。所犯上開3罪間，行為互殊，罪名不
    同，應分論併罰之。又被告酒醉駕車而肇事，致告訴人受傷
    ，就本案過失傷害罪部分，應依道路交通管理處罰條例第86
    條第1項之規定，加重其刑。
四、原審以被告罪證明確，予以論罪科刑，並諭知附條件緩刑，
    固非無見，惟按：（一）被告所犯上開刑法第185條之3、第
    284條第1項前段、第185條之4等三罪，其犯罪時間在96年4
    月24日以前，依96年7月4日公布之中華民國96年罪犯減刑條
    例第2條第1項第3款規定合於減刑條件，原審未及減刑，容
    有未洽。（二）本件被害人自始即願與被告和解之意，並表
    明因不信賴被告，希望能先拿到錢等語（見偵卷第13頁），
    原審於審理中僅由書記官與被害人電話聯絡，即以附條件緩
    刑命被告於判決確定之日起一個月內，支付被害人新台幣（
    下同）15萬元；第二期以後分5期，按月於每月20日前支付2
    萬元等。未符合被害人真意係第一期15萬元先支付後，餘再
    分期付款，而非判決確定後始支付，且本件被告於判決後，
    經被害人多次電話聯繫，均無法聯絡上。嗣請求檢察官提起
    上訴，經本院傳喚三次，僅一次到庭，送達均須以寄存為之
    ，以本院之公文書送達尚且未能竟其功，則如何能期待於判
    決確定後被告能如期支付款項？於本院審理中亦經審判長諭
    知被告應於宣判日前支付完畢，經本院電話聯繫結果，被害
    人稱被告自始未曾有何聯絡，有電話紀錄附卷可稽（見本院
    卷第50、51頁），是原審此部分判決亦有未洽。檢察官循被
    害人請求以原審判決未當為由提起上訴，洵有理由，應由本
    院將原判決撤銷改判。爰審酌被告酒後開車，未注意車前狀
    況，違規侵入對向車道，釀成本案，為本次車禍之唯一肇事
    因素，而告訴人因此受有上開傷勢，被告竟僅因畏懼責任，
    於肇事後不下車救助或報警處理，反而逃離現場，存有輕忽
    人命心態，可見被告欠缺法治觀念，對交通安全所生危害不
    輕，復無賠償之誠意，及犯後坦承犯行，並參酌其國中畢業
    之智識程度等一切情狀，分別宣告如主文所示之刑，並依減
    刑條例減輕其刑二分之一後，定其應執行刑。
據上論結：應依刑事訴訟法第369條第1項前段、第364條、第299
條第1項前段，道路交通管理處罰條例第86條第1項，刑法第185
條之3、第284條第1項前段、第185條之4、第51條第5款，中華民
國96年罪犯減刑條例第2條第1項第3款、第7條，刑法施行法第1
條之1第1項、第2項前段，判決如主文。
本案經檢察官劉欽銘到庭執行職務。
中　　華　　民　　國　　96　　年　　7 　　月　　31　　日
                  刑事第一庭    審判長法　官　黃崑宗
                                      法  官  蔡長林
                                      法  官  夏金郎
以上正本證明與原本無異。
駕駛動力交通工具肇事，致人受傷而逃逸罪如不服本判決，應於
收受本判決後十日內向本院提出上訴書狀。其未敘述上訴理由者
並得於提起上訴後十日內向本院補提理由書狀（均須按他造當事
人之人數附繕本）「切勿逕送上級法院」。
其餘不得上訴。
　　　　　　　　　　　　　　　　　　　書記官  劉岳文
中　　華　　民　　國　　96　　年　　7 　　月　　31　　日
附錄：本判決論罪科：
刑法第185條之3：
服用毒品、麻醉藥品、酒類或其他相類之物，不能安全駕駛動力
交通工具而駕駛者，處1年以下有期徒刑、拘役或3萬元以下罰金
。
刑法第284條第1項：
因過失傷害人者，處6月以下有期徒刑、拘役或5百元以下罰金，
致重傷者，處1年以下有期徒刑、拘役或5百元以下罰金。
刑法第185條之4：
駕駛動力交通工具肇事，致人死傷而逃逸者，處6月以上5年以下
有期徒刑。
